【裁判字號】    88,易,2761
【裁判日期】    890103
【裁判案由】    侵占
【裁判全文】
臺灣臺南地方法院刑事判決                        八十八年度易字第二七六一號
    公  訴  人  臺灣台南地方法院檢察署檢察官
    被      告  乙○○
右列被告因侵占案件，經檢察官提起公訴（八十八年度偵字第九五二六號），本院判
決如左：
    主  文
乙○○意圖為自己不法之所有，而侵占離本人所持有之物，處罰金參仟元，如易服勞
役，以參佰元折算壹日。
    事  實
一、乙○○於民國（下同）於八十八年七月三十日晚上八時許，在台南縣東山鄉「雅
    築書坊」附設之電動玩具店內，打電動玩具時，發現該電動玩具旁有甲○○所有
    於同年七月十日遭竊之身分證，乙○○竟意圖自己不法之所有將該身分證侵占入
    己，嗣台南縣警察局永康分局大灣派出所巡邏員警於同年七月三十一日上午四時
    三十分許在台南縣永康市○○路與國光路臨檢乙○○駕駛之車牌號碼ＩＩ－１０
    ５２號自用小客車時始得知上情。
二、案經台南縣警察局永康分局報請台灣台南地方法院檢察署檢察官偵查起訴。
    理  由
一、訊之被告乙○○雖坦承伊有撿到該紙身分證。惟辯稱：伊因為見該身份證所有人
    住在東山，自己也有很多親戚住在東山，所以想拿去還她，當時還有鄭瑞陽、詹
    秉馥在場，被臨檢查獲時，該身分證伊是隨便丟在車子的前座踏板附近云云。然
    查，一般人於店中撿拾他人遺失物，多直接交與店家保管，或送交警察機關，縱
    欲返還遺失物所有人亦會以郵寄方式，倘欲藉居住於東山之親戚交還該身分證，
    顯然過於大費周章，要與常情不符。況且既有熱心返還該身分證，即可於撿拾後
    ，立刻將該身分證交與該店家保管，要不至於先將該身分證置於自己身上。且豈
    有將該身分證隨意丟置於車上前座踏板附近之理？是被告所辯不足採，其將該身
    分證占為己有之不法意圖甚明。本件事證已甚明確，被告犯行洵堪認定。
二、核被告意圖為自己不法之所有，而侵占離本人所持有之物，所為係犯刑法第三百
    三十七條之罪。爰審酌被告犯罪之動機僅係一時貪念、其目的、手段、所生危害
    輕微等一切情狀，量處如主文所示之刑，併諭知易服勞役之折算標準，以資懲儆
    。
據上論斷，應依刑事訴訟法第二百九十九條第一項前段，刑法第三百三十七條、第四
十二條第二項，罰金罰鍰提高標準條例第一條前段、第二條，判決如主文。
中    華    民    國      八十九    年      一        月      三        日
                              臺灣臺南地方法院刑事第一庭
                                      法  官蔡奇秀
右正本證明與原本無異
如不服本判決應於送達後十日內向本院提出上訴狀
      書記官陳金堂
中    華    民    國      八十九    年      一        月       三       日
附錄本案論罪科刑法條全文：
刑法第三百三十七條：意圖為自己或第三人不法之所有，而侵占遺失物、漂流物或其
                    他離本人所持有之物者，處五百元以下罰金。


司法院資訊處製作；財團法人民間司法改革基金會備份。
